臺灣高雄地方法院民事判決　九十二年保險字第一一九號
　　原　　　告　明臺產物保險股份有限公司
　　法定代理人　丁○○
　　訴訟代理人　丙○○
　　被　　　告　甲○○
　　訴訟代理人　王進輝律師
　　被　　　告　張祥釧即立協輪胎行
　　被　　　告　乙○○
　　訴訟代理人　顏宏斌律師
右當事人間請求損害賠償事件，經本院於民國九十三年五月二十五日言詞辯論終結，
本院判決如下：
    主      文
被告甲○○應給付原告新臺幣伍拾萬貳仟玖佰柒拾柒元，及自民國九十三年一月八
日起至清償日止，按週年利率百分之五計算之利息。
原告其餘之訴駁回。
訴訟費用由被告負擔十分之六，餘由原告負擔。
本判決第一項於原告以新臺幣壹拾柒萬柒仟柒佰元為被告甲○○供擔保後，得假執行
。但被告甲○○如以新臺幣伍拾萬貳仟玖佰柒拾柒元為原告預供擔保後，得免為假
執行。
原告其餘假執行之聲請駁回。
    事      實
甲、原告方面︰
一、聲明︰
  (一)被告應連帶給付原告新臺幣（下同）七十六萬三千七百三十元；被告甲○○並自
    起訴狀繕本送達翌日起至清償日止，被告張祥釧即立協輪胎行、乙○○並自民國
    九十一年十月二十二日起至清償日止，均按週年利率百分之五計算之利息。
  (二)願供擔保以代釋明，聲請宣告假執行。
二、陳述︰
  (一)原告所承保之訴外人即被保險人臺興工業股份有限公司（以下簡稱「臺興公司」
    ）所有牌照號碼二Ｓ—三四五八號自用小客車，曾於九十一年四月中旬，委請被
    告張祥釧即立協輪胎行（以下簡稱「張祥釧」）更換該車避震器之彈簧，嗣因有
    異樣，遂於同年月三十日送回該行檢修，並由被告即其受僱人乙○○駕駛該自用
    小客車上路測試，是日下午四時許，行經高雄市○○○路、逢甲路口，適與闖紅
    燈之被告甲○○所騎乘之牌照號碼ＮＣＥ—四○五號機車發生碰撞，並因超速及
    不當偏轉車頭失控撞上路燈，致該自用小客車毀損，因修復金額計八十八萬八千
    四百四十四元，超過承保金額上限，已無修復實益，原告遂依保險契約推定全損
    ，賠付被保險人七十六萬三千七百三十元，爰依侵權行為法律關係及保險法第五
    十三條保險代位之規定，請求被告甲○○、乙○○連帶賠償之。又依消費者保護
    法第七條第一項、第三項規定，被告張祥釧為提供修車服務之企業經營者，原告
    之被保險人臺興公司將上開自用小客車交由其檢修，應成立消費關係而有消費者
    保護法之適用，被告張祥釧於檢修過程中，造成上開自用小客車毀損，應負無過
    失責任，且張祥釧為乙○○之僱用人，故被告張祥釧應與被告甲○○、乙○○連
    帶負賠償責任。原告賠付被保險人後，函催被告張祥釧、乙○○賠償，竟置之不
    理，被告張祥釧、乙○○部分之利息，應自函催期滿即九十一年十月二十二日，
    負遲延利息之責，為此提起本件訴訟。
  (二)上開自用小客車已報廢處理，九十一年十月間標售取得殘值三萬七千元。
  (三)後保險桿更換無須將車開出檢修，被告乙○○確實有為上開自用小客車更換避震
    器之彈簧，並收取費用。
三、證據︰提出行車執照、汽車保險卡、乙○○汽車駕駛執照、車損照片、估價單、
    汽車保險單、車碰車附加代車費用保險條款、汽車險賠款收據暨同意書、存證信
    函暨掛號郵件收件回執、本院九十一年度保險字第五三號九十一年十月十四日和
    解筆錄、車輛或殘體標購單、推定全損車處理報告表、財團法人保險事業發展中
    心編印各類廠牌型式汽車重置價格，並聲請調閱本件道路交通事故現場筆錄、道
    路交通事故調查報告表、現場圖、現場照片等，及訊問證人黃良光、黃柏元。
乙、被告甲○○方面︰
一、聲明︰駁回原告之訴及假執行之聲請；如受不利之判決，願供擔保聲請免為假執
    行。
二、陳述：
  (一)上開自用小客車不需龐大之修復費用，亦未達全損或無法修復之狀態，被告甲○
    ○引用被告張祥釧所提資料，認為原告估價單項目、金額顯有浮列之情形。上開
    自用小客車原車主訴請被告甲○○、張祥釧及原告之損害賠償事件中（鈞院九十
    一年度保險字第五三號），被告甲○○、張祥釧即對損害項目及金額提出質疑，
    並提出相關之證據資料，要求將上開自用小客車送鑑定，為何原告在損害未確定
    下，仍草率將自用小客車報廢出售。
  (二)本件雖係因被告甲○○闖紅燈所致，但被告所撞擊之點為上開自用小客車之右後
    車門，此部分所造成之損害極為輕微，上開自用小客車之所以造成重大車損，實
    係乙○○超速及不當偏轉車頭撞擊交岔路口北側分向島號誌桿所致，本件損害之
    擴大，乙○○與有過失，臺興公司委請被告張祥釧檢修試車，其受僱人乙○○亦
    為臺興公司之使用人，乙○○就損害擴大與有過失，應類推適用民法第二百二十
    四條之規定，依民法第二百十七條第一項規定減輕被告甲○○之賠償金額，
  (三)依現場圖觀之，被告甲○○機車刮痕為五點八公尺，乙○○所駕駛自用小客車距
    離被告機車為六點一公尺，故自機車撞擊後倒地至自用小客車撞擊號誌桿，其距
    離約在十公尺左右，若乙○○未超速及偏轉車頭，則以時速三、四十公里之車速
    下，並不會撞擊左側號誌桿，縱或撞擊號誌桿，在十公尺之剎車距離下，亦不會
    使自用小客車車頭毀損嚴重，故自用小客車之所以造成重大車損，實係乙○○超
    速及不當偏轉車頭撞擊交岔路口北側分向島號誌桿所致，故本件損害之擴大，乙
    ○○與有過失。
丙、被告張祥釧、乙○○方面︰
一、聲明︰駁回原告之訴及假執行之聲請；如受不利之判決，願供擔保聲請免為假執
    行。
二、陳述；
  (一)臺興公司法定代理人黃良光與被告張祥釧為朋友關係，上開自用小客車後保險桿
    遭他車撞擊致方向盤有異樣，乃於九十一年四月三十日，前往被告張祥釧住處，
    央求被告之子乙○○為其檢查方向盤有無異樣，乙○○基於朋友相助立場，乃允
    其所央，詎料，當車行駛至逢甲路、九如四路時，適被告甲○○騎乘重機車強行
    闖越紅燈，並撞及乙○○所駕駛之上開自用小客車右後車門，乙○○為閃避重機
    車突如其來之闖紅燈舉措而失控撞及路口北側分向島號誌燈，致上開自用小客車
    車頭部分毀損，顯見被告張祥釧與被保險人間並未有任何消費者保護法之消費關
    係存在，原告依此請求，並無理由。乙○○允為被保險人檢查車輛之動作，係數
    施惠受託行為，並不產生債之關係，亦不可能有所謂故意或過失之行為，而無成
    立侵權行為之可言，是原告依侵權行為請求損害賠償亦無理由。
  (二)倘認乙○○允為被保險人檢查上開自用小客車之動作應成立無償委任契約，則亦
    僅就具體輕過失負責，本件車禍肇因於被告甲○○之違規行駛，而乙○○於緊急
    避難下而撞上號誌燈，乙○○或被告張祥釧自不負損害賠償責任，且本件車禍經
    高雄市政府建設局車輛行車事故鑑定委員會鑑定結果，認被告甲○○闖紅燈為肇
    事主因，乙○○無肇事原因，故乙○○就本件車禍之發生並無過失，故原告主張
    被告張祥釧應負賠償責任，並無理由。
  (三)退萬步言，倘認被告張祥釧應負損害賠償責任，依衡平原則，自應有民法第二百
    十七條過失相抵規定之適用，故法院得減輕或免除原告所請求之損害賠償金額，
    本件車禍時，上開自用小客車受損部分僅有前車頭撞毀、右後車門稍微受損，衡
    情損壞之零件應僅為車頭保險桿、保險桿支架、冷氣管路與線路、引擎支架及下
    面厚工字樑、冷氣散熱排、水箱、大燈、安全器囊二個、引擎蓋、右後車門之板
    金與烤漆、機油濾清器座，其修理項目及金額未如原告所示之嚴重，顯有浮列之
    情形，且上開估價單所列修護項目中倘屬本件車禍所造成而必須修護者，其修復
    費用亦應以必要者為限，即如修理材料以新品換舊品，應予折舊。
  (四)訴外人臺興公司負責人黃良光之子黃柏元與乙○○認識，常邀約出遊，黃柏元曾
    於九十一年四月十九日，到店內更換四個避震器彈簧，並沒有更換避震器或防傾
    桿，本件車禍發生前一個禮拜，黃柏元曾找乙○○去臺南七股遊玩，回程途中，
    黃柏元所駕駛之上開自用小客車後保險桿因遭追撞，曾至臺南某修理廠更換後保
    險桿，一個禮拜後，再將自用小客車牽到店內，要求乙○○幫其檢查。
  (五)更換避震器彈簧與本件車禍無關，自用小客車發現有異樣，即應開出試車，而乙
    ○○試車係為朋友相助立場所為之檢查，並未收費。
三、證據︰提出高雄市政府建設局車輛行車事故鑑定委員會九十一年七月十一日高市
    車鑑字第○九一○○○三二三七號函檢附九十一年七月四日高市鑑字第九一○六
    ○一四號鑑定意見書、車損照片、避震器彈簧銷貨單。
    理      由
一、按訴狀送達後，原告不得將訴變更或追加他訴，但不甚礙被告之防禦及訴訟之終
    結者，不在此限，民事訴訟法第二百五十五條第一項第七款定有明文。本件原告
    於起訴狀所列之被告為甲○○、張祥釧二人，應受判決事項之聲明第一項為「被
    告應連帶給付原告七十六萬三千七百三十元；被告甲○○並自起訴狀繕本送達翌
    日起至清償日止，被告張祥釧即立協輪胎行並自九十一年十月二十二日起至清償
    日止，均按週年利率百分之五計算之利息」；嗣於本件審理中具狀追加被告乙○
    ○並變更應受判決事項之聲明第一項為「被告應連帶給付原告七十六萬三千七百
    三十元；被告甲○○並自起訴狀繕本送達翌日起至清償日止，被告張祥釧即立協
    輪胎行、乙○○並自九十一年十月二十二日起至清償日止，均按週年利率百分之
    五計算之利息」，被告甲○○就追加及變更部分未予爭執而為本案之言詞辯論，
    依民事訴訟法第二百五十五條第二項之規定，視為同意追加及變更，而被告張祥
    釧雖不同意追加及變更，惟原告此部分追加及變更，無須再調查其他訴訟資料，
    且原告自起訴起即已針對追加及變更部分提出有關被告乙○○部分之證據資料，
    利用原訴之訴訟資料即得以裁判，足認不甚礙被告張祥釧之防禦及訴訟之終結，
    揆諸首揭規定，原告所為訴之追加及變更，均應予准許，合先敘明。
二、原告主張︰臺興公司黃柏元曾於九十一年四月中旬，委請被告張祥釧更換上開自
    用小客車之避震器彈簧，嗣因發現有異樣，再於同年月送請張祥釧檢測，並由被
    告即張祥釧之受僱人乙○○駕駛上路檢測，是日下午四時許，乙○○超速駕駛上
    開自用小客車，行經九如四路與逢甲路口，適被告甲○○騎乘機車闖越紅燈，遂
    發生碰撞，乙○○並因此不當偏轉車頭失控撞上路燈，致該自用小客車毀損，因
    修復金額計八十八萬八千四百四十四元，已逾承保金額上限而無修復實益，原告
    遂依保險契約推定全損之約定，賠付臺興公司七十六萬三千七百三十元，而張祥
    釧既為乙○○之僱用人，亦為提供修車服務之企業經營者，爰依民法第一百八十
    四條、第一百八十五條、第一百九十一條之二侵權行為法律關係、消費者保護法
    第七條第一項、第三項規定及保險法第五十三條保險代位之規定，請求被告甲○
    ○、張祥釧、乙○○連帶賠償七十六萬三千七百三十元。原告賠付臺興公司後，
    即函催被告張祥釧、乙○○賠償，竟置之不理，被告張祥釧、乙○○部分之利息
    ，應自函催期滿即九十一年十月二十二日起負給付遲延利息之責，為此提起本件
    訴訟等情。
三、被告甲○○則以︰本件雖因被告甲○○闖紅燈所致，但甲○○所撞擊之點為上開
    自用小客車右後車門，損害極為輕微，自用小客車之所以造成重大車損，實係乙
    ○○超速及不當偏轉車頭撞擊交岔路口北側分向島號誌桿所致，乙○○就損害之
    擴大與有過失，應類推適用民法第二百二十四條之規定，依民法第二百十七條第
    一項規定減輕甲○○之賠償金額；又自用小客車不需龐大之修復費用，亦未達全
    損或無法修復之狀態，原告估價單項目、金額顯有浮列之情形等語置辯。被告張
    祥釧、乙○○另以︰自用小客車後保險桿遭他車撞擊致方向盤有異樣，黃柏元乃
    於九十一年四月三十日，前往張祥釧住處，央求乙○○為其檢查方向盤有無異樣
    ，乙○○基於朋友相助立場，乃允其所央，詎車行至逢甲路、九如四路時，適甲
    ○○騎乘重機車強行闖越紅燈，並撞及乙○○所駕駛上開自用小客車右後車門，
    乙○○為閃避重機車突如其來之闖紅燈舉措而失控撞及路口北側分向島號誌燈，
    致上開自用小客車車頭部分毀損，顯見張祥釧與被保險人臺興公司間並未有任何
    消費關係存在，且乙○○亦無故意或過失之侵權行為，故原告請求損害賠償並無
    理由；縱認張祥釧、乙○○應負損害賠償責任，亦應有民法第二百十七條過失相
    抵規定之事用，得減輕或免除原告所請求之損害賠償金額，而本件車禍自用小客
    車受損部分僅有前車頭撞毀、右後車門稍微受損，衡情損壞之零件應僅為車頭保
    險桿、保險桿支架、冷氣管路與線路、引擎支架及下面厚工字樑、冷氣散熱排、
    水箱、大燈、安全器囊二個、引擎蓋、右後車門之板金與烤漆、機油濾清器座，
    其修理項目及金額未如原告所示之嚴重，顯有浮列之情形，且上開估價單所列修
    護項目中倘屬本件車禍所造成而必須修護者，其修復費用亦應以必要者為限，即
    如修理材料以新品換舊品，應予折舊等語，資為抗辯。
四、原告主張被告乙○○於九十一年四月三十日，駕駛臺興公司所有之上開自用小客
    車，行經高雄市鼓山區○○○路與逢甲路交岔路口時，因被告甲○○騎乘重型機
    車闖越紅燈而發生碰撞，致上開自用小客車毀損，由於修復金額超過承保金額上
    限，原告認已無修復實益，遂依保險契約之推定全損，賠付臺興公司七十六萬三
    千七百三十元，至上開自用小客車之殘體於九十一年十月間標售，取得殘值三萬
    七千元等情，業據其提出行車執照、汽車保險卡、乙○○汽車駕駛執照、車損照
    片、汽車保險單、車碰車附加代車費用保險條款、汽車險賠款收據暨同意書、本
    院九十一年度保險字第五三號九十一年十月十四日和解筆錄、車輛或殘體標購單
    、推定全損車處理報告表、財團法人保險事業發展中心編印各類廠牌型式汽車重
    置價格為證，業據被告所不爭執，堪認為信實。
五、是本件兩造間之爭點厥為：(一)本件道路交通事故中，被告乙○○是否有肇事因素
    而應負過失侵權行為責任？(二)被告張祥釧對於上開自用小客車毀損，是否應負消
    費者保護法第七條規定之企業經營者責任？(三)上開自用小客車毀損之程度如何？
    茲析述如下：
  (一)查被告甲○○考領有重型機車駕駛執照，於九十一年四月三十日下午四時九分許
    ，騎乘牌照號碼ＮＣΖ—四○五號重型機車，沿高雄市○○區○○路由東往西方
    向行駛，途經逢甲路與九如四路設有行車管制號誌之交岔路口時，本應注意：(一)
    汽車行駛至交岔路口，應遵守燈光號誌或交通警察之指示；(二)行車管制號誌中之
    圓形紅燈顯示意義，乃車輛面對圓形紅燈表示禁止通行，不得超越停止線或進入
    路口（道路交通安全規則第一百零二條第一項第一款、道路交通標誌標線號誌設
    置規則第二百零六條第五款第一目參照），以避免道路交通事故之發生，而依當
    時天候晴朗，日間自然光線，柏油路面乾燥無缺陷，道路無障礙物，視距良好，
    行車管制號誌動作正常等客觀情形，且依其智識、能力亦無不能注意之情事，詎
    其於面對行車管制號誌中之圓形紅燈狀態，竟疏於注意闖越圓形紅燈超越停止線
    而駛入路口，適有被告乙○○駕駛上開自用小客車沿九如四路北向內側快車道由
    南往北方向已駛至該路口內，遽遭甲○○所騎乘重型機車車頭左側撞及自用小客
    車之右後車門，以致自用小客車車頭正面撞及北向內側快車道旁之分隔島上號誌
    桿等情，有兩造均不爭執之高雄市政府警察局交通警察大隊九十三年一月十三日
    高市警交五字第○九三○○○○四二七號函所檢附道路交通事故調查報告表暨事
    故現場圖、交通事故談話紀錄表各乙件及事故現場照片八幀等在卷可稽。
  (二)被告甲○○辯稱：依現場圖觀之，甲○○機車刮痕為五點八公尺，乙○○駕駛自
    用小客車距離被告機車為六點一公尺，故自機車撞擊後倒地至自用小客車撞擊號
    誌桿，其距離約在十公尺左右，若乙○○未超速及偏轉車頭，則以時速三、四十
    公里之車速下，並不會撞擊左側號誌桿，縱或撞擊號誌桿，在十公尺之剎車距離
    下，亦不會使自用小客車車頭毀損嚴重，故自用小客車之所以造成重大車損，實
    係乙○○超速及不當偏轉車頭撞擊交岔路口北側分向島號誌桿所致，故本件損害
    之擴大，乙○○與有過失云云。然查機車刮地痕僅為該部機車倒地後，其上硬度
    較高之零件因物理上力之作用所產生刮除些許路面上之痕跡，充其量僅為該部機
    車在何處倒地之證明，尚難遽為刮地痕之始點即為兩車碰撞之初始地點，此乃至
    明之理，無待調查即明之。準此，被告甲○○僅憑事故處理人員至現場測繪時之
    狀態，即僅以甲○○機車刮地痕五點八公尺，兩車事故後靜止時之相關位置等狀
    況，別無提出其他俾供肯認之相當證據（如自用小客車之剎車痕、行車紀錄器上
    之行車速度紀錄），逕行臆測乙○○駕駛自用小客車時有超速及不當偏轉車頭之
    情形，顯不足採。矧以，乙○○駕駛自用小客車行經該設有行車管制號誌之交岔
    路口時，其所面對之號誌為圓形綠燈狀態，彼時其即已為優先路權之使用人，苟
    無甲○○闖越圓形紅燈狀態，破壞優先路權使用人之信賴，輕率駛入該交岔路口
    內者，本件道路交通事故殊無發生之可能！職是，本件道路交通事故之發生，乃
    被告甲○○騎乘重型機車闖越圓形紅燈為肇事因素，被告乙○○則無肇事原因，
    且高雄市政府建設局車輛行車事故鑑定委員會亦同此認定，有高雄市政府建設局
    車輛行車事故鑑定委員會九十一年七月十一日高市車鑑字第○九一○○○三二三
    七號函檢附九十一年七月四日高市鑑字第九一○六○一四號鑑定意見書乙份附卷
    足憑，至為明灼。基此，被告乙○○並無任何侵權行為責任乙節，洵堪認定。
  (三)按從事設計、生產、製造商品或提供服務之企業經營者，於提供商品流通進入市
    場，或提供服務時，應確保該商品或服務，符合當時科技或專業水準可合理期待
    之安全性。商品或服務具有危害消費者生命、身體、健康、財產之可能者，應於
    明顯處為警告標示及緊急處理危險之方法。企業經營者違反前二項規定，致生損
    害於消費者或第三人時，應負連帶賠償責任。但企業經營者能證明其無過失者，
    法院得減輕其賠償責任，消費者保護法第七條第一項、第二項及第三項固定有明
    文。而消費者保護法第七條第一項或第二項所規定之商品製造者侵權責任，須商
    品有安全或衛生上之危險，致生損害於消費者或第三人之生命、身體、健康、或
    財產。所謂消費者係指依消費目的而為交易、使用商品或接受服務之人（消費者
    保護法第二條第一款參照）；第三人則指製造者可預見因商品或服務不具安全性
    而受侵害之人。本件被告張祥釧係經營立協輪胎行之企業經營者無訛，惟被告張
    祥釧及其受僱人乙○○對於臺興公司所有之上開自用小客車提供檢測之行為，究
    係企業經營者提供服務，抑或未具對價關係之施惠行為，原告與被告張祥釧、乙
    ○○互執一詞，經訊問證人即實際使用上開自用小客車之黃柏元結證稱：因先前
    更換避震器彈簧之日，時間太晚，未作定位，於是與乙○○約定日後再回去坐定
    位，故本件道路交通事故發生前，伊係將上開自用小客車交予乙○○作定位而已
    等語明確，並經被告乙○○當庭不爭執（均見九十三年四月二十七日言詞辯論筆
    錄），證人黃柏元所證述情節應與事實相符，堪認為真實；輔以，被告乙○○自
    承：黃柏元確於九十一年四月十九日更換四個避震器彈簧，並給付一萬一千元之
    對價等語，並當庭提出銷貨單乙紙在卷佐證（見九十三年三月三十日言詞辯論筆
    錄）。是以，本件道路交通事故發生之際，乃張祥釧之受僱人乙○○為更換避震
    器彈簧所為施作定位後之上路測試，應屬企業經營者提供服務至明。然原告既未
    就被告張祥釧、乙○○有何違反確保該服務符合當時科技或專業水準可合理期待
    之安全性提出相當證據足佐，亦未陳明被告張祥釧、乙○○所提供之服務具有危
    害消費者財產之可能，而被告張祥釧、乙○○並未於明顯處為警告標示及緊急處
    理危險之方法等違反情形。是被告張祥釧雖係企業經營者，但有無違反消費者保
    護法第七條第一項、第二項之規定，原告迄未舉證以實其說，遑論被告張祥釧因
    此有何致生損害於臺興公司之情形；矧以，本件道路交通事故，乃被告甲○○單
    方過失所致，詳如前述，原告此部分主張被告張祥釧應負消費者保護法第七條之
    企業經營者責任云云，於法無據，殊無足取。
  (四)原告主張上開自用小客車業經美豐汽車商行估價修復費用共計八十八萬八千四百
    四十四元乙節，並提出估價單五紙及車損照片八幀為證，且證人黃柏元亦證稱：
    美豐汽車商行係該自用小客車之原廠等語（見九十三年四月二十日言詞辯論筆錄
    ），雖經被告執以前揭情詞置辯，惟觀諸事故現場照片八幀、被告張祥釧、乙○
    ○所提出車損照片十三幀、質疑車損照片十七幀，並細繹前開估價單項目，估價
    單所載之工資、零件等項目並非全部列為修復費用之金額，此觀諸估價單上明顯
    註記打「╳」或金額空白即明。是原告主張上開自用小客車之修復費用八十八萬
    八千四百四十四元，已逾保險金額八十六萬一千元，有汽車保險單為憑，洵屬有
    據；而原告依保險契約推定全損，賠付臺興公司七十六萬三千七百三十元，亦有
    汽車險賠款收據暨同意書佐證，均堪予認定。
六、按因故意或過失不法侵害他人權利者，負損害賠償責任；又汽車、機車或其他非
    依軌道行駛之動力車輛，在使用中加損害於他人者，駕駛人應賠償因此所生之損
    害；不法毀損他人之物者，應向被害人賠償其物因毀損所減少之價額，民法第一
    百八十四條第一項前段、第一百九十一條之二前段及第一百九十六條分別定有明
    文。查原告所承保被保險人臺興公司所有之上開自用小客車，係於八十九年（即
    西元二○○○年）九月出廠之ＡＬＦＡ　ＲＯＭＥＯ廠牌，１５６　二點○　Ｓ
    ＥＬＥＳＰＥＥＤ型式，有行車執照足資佐證，該廠牌型式之自用小客車重置價
    格為一百一十九萬八千元，亦有原告提出之財團法人保險事業發展中心編印各類
    廠牌型式汽車重置價格乙件附卷供參，而汽車之重置價格依汽車重置價值查定準
    則第四條、第五條規定，「國內生產各廠牌類型汽車，重置價格以其製造廠商統
    一訂價為準。」「國外進口各廠牌類型汽車，設有代理商者以其代理商統一訂價
    為準，如無代理商經由貿易商進口者以其實際調查市場價格為根據，如未查得市
    場價格則以統一發票所載金額為根據。」是上開自用小客車既為國外進口之汽車
    ，該重置價格自為代理商統一訂價、市場價格或統一發票所載金額，即為該廠牌
    類型汽車之新車價格無誤。準此，上開自用小客車新車車價即為一百一十九萬八
    千元，而本件道路交通事故係於九十一年四月三十日發生肇致上開自用小客車推
    定全損，已如前述，依行政院八十六年十二月三十日臺八十六財字第五二○五一
    號令修正發布之固定資產耐用年數表及固定資產折舊率之規定，自用小客車之耐
    用年數為五年，依定率遞減法每年折舊千分之三六九，並參酌營利事業所得稅查
    核準則第九十五條第六款規定「固定資產提列折舊採用平均法或定率遞減法者，
    以一年為計算單位，其使用未滿一年者，按實際使用之月數相當於全年之比例計
    算之，不滿一月者，以一月計」之規定，並參照所得稅法第五十一條前段、所得
    稅法施行細則第四十八條第二款規定固定資產折舊方法計算方式：採定率遞減法
    者，以固定資產每期減除該期折舊額後之餘額順序作為各次期計算折舊之基數，
    而以一定比率計算其折舊額之規定，而上開自用小客車出廠使用時間為八十九年
    九月，迄至九十一年四月三十日因道路交通事故而受有推定全損之日，共計使用
    一年八月，故經折舊後估算價值為五十六萬九千九百七十七元【元以下四捨五入
    ，計算式︰第一年折舊：0000000×0.369﹦442062，第二年之八月折舊：（
    0000000－000000）×0.369×8/12≒185961合計：442062＋185961﹦628023，此
    一折舊金額應予扣除，0000000－000000﹦569977】。
七、綜上所述，原告雖依其與臺興公司間保險契約之約定，賠付保險金為七十六萬三
    千七百三十元之範圍內，得依保險法第五十三條之規定，得請求被告甲○○給付
    之。惟上開自用小客車經折舊後估算價值為五十六萬九千九百七十七元，且原告
    亦因推定全損而將上開自用小客車報廢處理，於九十一年十月二十一日標售取得
    殘值三萬七千元，應予扣除。從而，原告依侵權行為之法律關係及保險法第五十
    三條之規定，訴請被告甲○○給付五十三萬二千九百七十七元，及自起訴狀繕本
    送達翌日即九十三年一月八日起至清償日止，按週年利率百分之五計算之利息，
    為有理由，應予准許；逾此部分範圍之請求則均無理由，應予駁回。
八、原告及被告甲○○均陳明願供擔保，聲請宣告假執行或免為假執行，關於原告勝
    訴部分，經核均無不合，爰各酌定如主文所示之擔保金額，併予准許之。至原告
    敗訴部分，其假執行之聲請，已失所附麗，應併予駁回。
九、本件判決之基礎已臻明確，兩造其餘之攻擊防禦方法及舉證，核與判決之結果無
    影響，無一一審究之必要，附此敘明。
據上論結，本件原告之訴為一部有理由、一部無理由，依民事訴訟法第七十九條、第
三百九十條第二項、第三百九十二條第二項，判決如主文。
中　　　華　　　民　　　國　　九十三　　年　　　六　　　月　　　八　　　日
~B民事第二庭法  官　劉定安
右為正本係照原本作成。
如不服本判決，應於送達後二十日內，向本院提出上訴狀並表明上訴理由，如於本判
決宣示後送達前提起上訴者，應於判決送達後十日內補提上訴理由書（須附繕本）。
中　　　華　　　民　　　國　　九十三　　年　　　六　　　月　　　八　　　日
~B      法院書記官　王壹理
